臺灣臺北地方法院交通事件裁定　　　　 96年度交聲字第978號
原處分機關　交通部公路總局台中區監理所台中市監理站
異　議　人
即受處分人　甲○○
上列異議人即受處分人因違反道路交通管理處罰條例案件，對於
交通部公路總局台中區監理所台中市監理站民國96年8 月13日所
為處分（原處分案號：裁監稽違字第裁61-AEV576280號）聲明異
議，本院裁定如下：
    主  文
異議駁回。
    理  由
一、按汽車駕駛人，駕車行駛人行道者，處新臺幣（下同）6 百
    元以上1 千8 百元以下罰鍰，並記違規點數1 點，道路交通
    管理處罰條例第45條第6 款、第63條第1 項第1 款分別定有
    明文。又該條例所稱之汽車，包括機器腳踏車在內，同條例
    第3 條第8 款亦有明定。
二、本件異議人即受處分人甲○○於民國96年7 月25日下午6 時
    20分許，在臺北市○○○路○ 段，捷運台電大樓4 號出口附
    近，騎乘車牌號碼HIQ-607 號重型機車，行駛人行道，經適
    在該路段值勤之臺北市政府警察局中正第二分局廈門街派出
    所警員李治頡發覺，乃將異議人攔停，並以其有違反前揭道
    路交通管理處罰條例規定之行為而製單舉發。嗣受處分人於
    應到案日期前提出申訴，經原處分機關函請舉發單位調查結
    果，仍認受處分人確有前開違規行為，原處分機關遂於96年
    8 月13日依道路交通管理處罰條例第45條第6 款、第63條（
    原處分漏載第1 項第1 款，下同）及違反道路交通管理事件
    統一裁罰基準及處理細則規定，裁處異議人6 百元罰鍰，並
    記違規點數1 點。
三、本件異議意旨略以：異議人固有於上揭時、地騎乘前開機車
    行駛人行道之違規行為，惟異議人在該處騎乘機車遇員警巡
    邏不下數十次，均未遭員警舉發，則本次舉發顯違反誠信原
    則及信賴保護原則，且有部分員警至該處巡邏時，亦騎乘機
    車行駛人行道，是異議人因本件行駛人行道而遭員警製單舉
    發，顯違反平等原則。此外，若停車格高度與人行道相同，
    以自停車格牽出，並自人行道騎至平面道路為合理，此與停
    車格高度與平面道路相同者，應以自停車格牽出機車並直接
    騎至平面道路為合理之情形，自屬不同，本件前揭地點之停
    車格高度既與人行道相同，則異議人自停車格牽出機車後，
    自人行道騎至平面道路，自屬合理，否則即係交通設施之設
    置未臻完善致人民違規受罰，對人民顯非公平云云。
四、按行政行為，應以誠實信用之方法為之，並應保護人民正當
    合理之信賴；行政行為，非有正當理由，不得為差別待遇，
    行政程序法第8 條、第6 條分別定有明文，此即行政法上之
    誠實信用原則、信賴保護原則及平等原則。是基於事理本質
    ，相同事件固應為相同之處理，不得任意為差別之待遇，然
    在法治國家，遵守法規為每一國民之責任，自不得以他人或
    自己過去之違規行為未被取締，即執為自己亦可以不遵守規
    定之適法理由，否則即係曲解前揭誠實信用原則、信賴保護
    原則及平等原則之真義，亦即人民不得主張「不法之平等」
    ，故行政機關若怠於行使權限，致人民因個案違法狀態未排
    除而獲得利益時，該利益並非法律所應保護之利益，其他人
    民自不能要求行政機關比照該違法案例而授予利益。是異議
    人指摘其過去之違規行為未被取締，或亦有員警騎乘機車行
    駛人行道之違規行為乙節，縱屬實情，亦不能據為異議人免
    責之依據。又，異議人既未具體指明前揭地點之人行道、停
    車格及平面道路等交通設施之設置有何未臻完善之情形，是
    其辯稱前揭交通設施之設置未臻完善致其有本件違規行為而
    受罰，自無可採。
五、綜上，異議人確有上揭違規事實，已堪認定。從而，原處分
    機關依道路交通管理處罰條例第45條第6 款、第63條第1 項
    第1 款，及違反道路交通管理事件統一裁罰基準及處理細則
    之規定，裁處受處分人罰鍰6 百元，並記違規點數1 點，核
    無違誤，異議人之異議為無理由，爰予駁回。
據上論斷，應依道路交通案件處理辦法第19條，裁定如主文。
中　　華　　民　　國　　96　　年　　9 　　月　　13　　日
 　　　　　　     交通法庭  法　官　陳勇松
上正本證明與原本無異。
如不服本裁定，應於裁定送達後5日內向本院提出抗告狀。
                                書記官  馬正道
中　　華　　民　　國　　96　　年　　9　 　月　　17　　日
